【裁判字號】    97,交訴,105
【裁判日期】    970829
【裁判案由】    公共危險等
【裁判全文】
臺灣臺北地方法院刑事判決             97年度交訴字第105號
公  訴  人  臺灣臺北地方法院檢察署檢察官
被      告  甲○○
上列被告因公共危險等案件，經檢察官提起公訴（九十七年度偵
字第八四三三號），被告於準備程序中就被訴事實為有罪之陳述
，經本院合議庭裁定改用簡式審判程序，判決如下：
    主  文
甲○○因過失致人於死，處有期徒刑拾月；又駕駛動力交通工具
肇事，致人死亡而逃逸，處有期徒刑壹年；應執行有期徒刑壹年
陸月，緩刑肆年。
    事  實
一、甲○○於民國九十七年四月四日二十一時四十分許，駕駛車
    牌號碼：ＴＮ—８０１１號自用小客車，沿臺北縣石碇鄉台
    一○六乙線往石碇方向行駛，行駛至臺北縣石碇鄉潭邊村外
    按六號前時，適有胡偉哲騎乘騎乘車牌號碼：Ａ２Ｃ—６７
    １號重型機車沿臺北縣石碇鄉台一○六乙線往深坑方向行駛
    ，欲超越同向前方車輛而朝該路段分向限制線旁行駛，甲○
    ○本應注意該路段中間劃有分向限制線，用以劃分路面成雙
    向車道，禁止車輛跨越行駛，且當時天候晴、夜間無照明、
    路面鋪設柏油、乾燥、無缺陷、無障礙物、視距良好，並無
    不能注意之情事，竟疏未注意貿然跨越分向限制線駛入來車
    道，閃避不及而與胡哲偉騎乘機車發生對撞，致胡哲偉人車
    倒地，經胡哲偉友人蔡捷安報案後送往臺北市立萬芳醫院急
    救，仍因受有頭胸鈍創引起出血性休克，於同日二十一時四
    十三分許不治死亡。詎甲○○眼見肇事後，並已致胡哲偉倒
    地受傷可能導致死亡，竟未停車察看或為任何救護措施，另
    行起意，逕行駕駛上開車輛逃離現場，嗣於翌（五）日二十
    時許，因聽聞臺北縣政府警察局新店分局豐田派出所所長陳
    永信轉述上揭路段於前日晚間發生死亡車禍，肇事車輛逃逸
    ，臺北縣警察局新店分局要求石碇轄區各派出所調閱監視錄
    影帶查緝肇事車輛，始知胡哲偉已因車禍死亡，甲○○在有
    偵查犯罪職權之機關未發覺犯人為何人前，主動向陳永信承
    認為肇事人，自首犯罪並接受裁判。
二、案經胡哲偉之母乙○○訴由臺北市政府警察局新店分局報請
    臺灣臺北地方法院檢察署檢察官偵查起訴。
    理  由
一、上揭事實業據被告甲○○於警詢（見九十七年度偵字第八四
    三三號卷第九至十七頁）、偵查（見九十七年度偵字第八四
    三三號卷第六九、七十頁）、本院準備程序（見本院卷第十
    二頁）、審理程序（見本院卷第十六頁）坦承不諱，經核與
    證人蔡捷安於偵查中證述情節相符（見九十七年度相字第二
    四七號卷第三八、三九頁及九十七年度偵字第八四三三號卷
    第七七、七八頁），復據證人高呈傑、陳永信於偵查中證述
    明確（高呈傑部分見九十七年度相字第二四七號卷第四十頁
    ，陳永信部分見九十七年度偵字第八四三三號卷第二一一、
    二一二頁），另有臺北縣政府消防局救護紀錄表（見九十七
    年度相字第二四七號卷第十三頁）、道路交通事故現場圖（
    見九十七年度相字第二四七號卷第十八頁）、道路交通事故
    調查報告表(一)、(二)（見九十七年度相字第二四七號卷第十九
    、二十頁）、車禍現場照片（見九十七年度相字第二四七號
    卷第二一至三三頁及九十七年度偵字第八四三三號卷第四七
    至六七頁、第八六至一九一頁）、臺北縣政府警察局道路交
    通事故肇事人自首情形紀錄表（見九十七年度相字第二四七
    號卷第三四頁）、臺北縣政府警察局新店分局道路交通事故
    當事人登記聯單（見九十七年度相字第二四七號卷第三五頁
    ）、車籍查詢—基本資料詳細畫面（見九十七年度相字第二
    四七號卷第三六頁）、臺灣臺北地方法院檢察署相驗屍體證
    明書（見九十七年度相字第二四七號卷第四四頁）、臺北市
    立萬芳醫院乙種診斷證明書（見九十七年度相字第二四七號
    卷第四五頁）、臺灣臺北地方法院檢察署檢驗報告書暨相驗
    屍體照片（見九十七年度相字第二四七號卷第四六至七七頁
    ）、臺北縣政府警察局九十七年四月十六日新店分局轄內胡
    哲偉車禍死亡案現場勘察報告（見九十七年度偵字第八四三
    三號卷第一九八至二○○頁）及臺灣省臺北縣區車輛行車事
    故鑑定委員會九十七年六月十六日北縣鑑字第○九七五一八
    ○六一○號函附北縣鑑字第九七○六一○號鑑定意見書（見
    九十七年度偵字第八四三三號卷第二○二至二○六頁）等資
    料附卷足憑，足徵被告之自白與事實相符，堪以採信。綜上
    ，本件事證明確，被告過失致死及肇事逃逸犯行，堪以認定
    ，應依法論科。
二、核被告所為，係刑法第二百七十六條第一項之過失致死罪及
    刑法第一百八十五條之四肇事逃逸罪。被告肇事逃逸，係在
    過失致死行為發生後，為規避責任，另行起意所為，其所犯
    上開二罪，應予分論併罰。本件車禍於蔡捷安報案時未報明
    肇事車輛之車種及車號，故無法得知肇事者姓名，被告係於
    翌日晚間因聽聞臺北縣政府警察局新店分局豐田派出所所長
    陳永信轉述上揭路段於前日晚間發生死亡車禍，肇事車輛逃
    逸，臺北縣警察局新店分局要求石碇轄區各派出所調閱監視
    錄影帶查緝肇事車輛，始知胡哲偉已因車禍死亡，主動向陳
    永信承認為肇事人，自首犯罪並接受裁判，業據證人陳永信
    於偵查中證述明確（見九十七年度偵字第八四三三號卷第頁
    ），並有臺北縣政府警察局新店分局處理相驗案件初步調查
    報告暨報驗書（見九十七年度相字第二四七號卷第一頁）、
    臺北縣政府警察局新店分局道路交通事故當事人登記聯單（
    見九十七年度相字第二四七號卷第三五頁）及陳永信九十七
    年四月六日職務報告（見九十七年度偵字第八四三三號卷第
    四十頁）附卷足憑，堪認被告犯上揭過失致死及肇事逃逸二
    罪後，在有偵查犯罪職權之機關未發覺犯人為何人前，即自
    首為肇事人，且於事後接受審判，核符刑法第六十二條前段
    規定自首之要件，均依法減輕其刑。爰審酌被告駕車貿然跨
    越分向限制線駛入來車道，導致被害人胡偉哲因車禍死亡，
    身為警務人員，竟於肇事後逃逸，未能即時協助施以救護，
    惡性非輕，惟念被告犯後終知坦承犯行，態度尚稱良好，已
    於九十七年六月三日與告訴人乙○○達成民事和解，賠償告
    訴人新臺幣（下同）四百三十萬元，業據告訴人於本院準備
    程序中供陳明確（見本院卷第十三頁），復有臺北縣汐止市
    調解委員會九十七年汐刑調字第二二四號調解書在卷可參（
    見本院卷第十七頁），及被告之素行、犯罪之動機、目的、
    手段、所造之損害等一切情狀，分別量處如主文所示之刑，
    並定其應執行刑。末查，被告未曾因故意受有期徒刑以上刑
    之宣告，有臺灣高等法院被告前案紀錄表在卷可按（見本院
    卷第五頁），其犯後已坦承犯行，經此偵審程序之進行，當
    知警惕，而無再犯之虞，且已賠償告訴人，告訴人並當庭表
    示願意給予被告自新機會（見本院卷第十六頁），本院認所
    宣告之刑以暫不執行為適當，爰併宣告緩刑四年，以啟自新
    。
據上論斷，應依刑事訴訟法第二百七十三條之一第一項、第二百
九十九條第一項前段、刑法第二百七十六條第一項、第一百八十
五條之四、第六十二條前段、第五十一條第五款、第七十四條第
一項第一款，刑法施行法第一條之一第一項、第二項前段，判決
如主文。
本案經檢察官許鈺茹到庭執行職務。
中    華    民    國    97    年    8     月    29    日
                  刑事第十四庭  法  官  李家慧
以上正本證明與原本無異。
如不服本判決，應於判決送達後10日內，向本院提出上訴狀。
                                書記官  鄭淑丰
中    華    民    國    97    年    8     月    29    日
附錄本件論罪科刑法條：
中華民國刑法第185條之4
（肇事遺棄罪）
駕駛動力交通工具肇事，致人死傷而逃逸者，處 6 月以上 5 年
以下有期徒刑。
中華民國刑法第276條
（過失致死罪）
因過失致人於死者，處 2 年以下有期徒刑、拘役或 2 千元以下
罰金。
從事業務之人，因業務上之過失犯前項之罪者，處 5 年以下有期
徒刑或拘役，得併科3千元以下罰金。


司法院資訊處製作；財團法人民間司法改革基金會備份。
